【裁判字號】    90,毒抗,186
【裁判日期】    900605
【裁判案由】    觀察、勒戒
【裁判全文】
臺灣高等法院臺南分院刑事裁定              九十年度毒抗字第一八六號      Ｃ
      抗  告  人
      即  被  告  甲  ○  ○
右列抗告人因違反毒品危害防制條例案件，不服臺灣嘉義地方法院中華民國九十年四
月二十日裁定（九十年度毒聲字第四一三號）提起抗告，本院裁定如左：
      主      文
原裁定撤銷，發回臺灣嘉義地方法院。
      理      由
一、原裁定意旨略以：原檢察官聲請意旨略以被告甲○○於民國八十九年十二月八日
    下午八時許，經警採尿前回溯四十八小時內之某時，在不詳地點施用第一級毒品
    海洛因，為警於同年十二月八日下午六時二十分許，在嘉義市○區○○○街一二
    七號一０六室查獲之事實，雖經被告矢口否認，惟查被告之尿液經送檢驗呈嗎啡
    陽性反應，有台灣檢驗科技股份有限公司出具之濫用藥物尿液檢驗報告乙紙附卷
    及玻璃吸食器二支扣案可資佐證，其施用毒品犯行堪予認定，爰依毒品危害防制
    條例第二十條第一項及觀察勒戒處分執行條例第三條第一項、第二項之規定，聲
    請裁定將被告送勒戒處所觀察、勒戒。經核屬實，應依毒品危害防制條例第二十
    條第一項、觀察勒戒處分執行條例第三條第一項、第二項，裁定送勒戒處所觀察
    、勒戒云云。
二、本件抗告意旨則以：抗告人雖有長期服用減肥藥，惟對該減肥藥竟含有毒品之成
    分並不知情，醫生亦未告知，故沒有拿去檢驗所化驗，另警方之所以在我房間內
    查獲毒品，係因抗告人誤交壞朋友，而該壞朋友利用抗告人不知情下將毒品藏到
    房間裡，且自警方搜查後，該位壞朋友一直找不到行蹤云云。抗告人補充抗告意
    旨則以：警方在抗告人房間內所扣得之毒品係安非他命，並非海洛因，依理倘被
    告真有吸食毒品之習慣，則尿液檢驗出來應呈現甲基安非他命陽性反應，為何竟
    呈嗎啡陽性反應實令人不解？是警方並未在抗告人住處或身上扣得任何嗎啡毒品
    ，是否得僅依尿液送化驗成嗎啡陽性反應，即得謂被告曾施用毒品嗎啡，顯有疑
    問；另抗告人因身為女性，體格亦較胖，在為求瘦身情況下，曾服用減肥藥，而
    目前藥物氾濫縱使一般人亦可能在不留意情形下誤食管制藥品，是原審未開庭讓
    抗告人提出服用何種藥物及調查是否服用該藥物會產生尿液嗎啡陽性反應，率依
    一紙驗尿報告即認抗告人曾施用毒品嗎啡實有未當，爰求為撤銷原裁定云云。
三、惟查卷附抗告人之尿液檢驗結果係呈可待因陽性反應，與檢察官向原法院聲請意
    旨所指抗告人之尿液檢驗結果係呈嗎啡陽性反應云云已不相符；又施用可待因類
    藥物者，除經證明其所施用者確為可待因、甲基溴可待因、一氧化可待因、二氫
    可待因者外，倘其所施用者為可待因製劑，則須達於可待因含量每一○○毫升（
    或一○○公克）五‧○公克以上，始能構成施用第二級毒品罪名，為毒品危害防
    制條例第二條第一項第二款及該條例附表二第卅三項所明定，法院受理相關聲請
    或審判案件，自須首先查明被告或受處分人所施用者究係何種藥物及其製劑原料
    含量，始足據以正確適用法律。本案抗告人堅決否認有施用任何毒品之犯行，且
    於警訊驗尿時一再陳明前曾因減肥而服用中藥（即減肥藥）；卷查檢察官聲請裁
    定將被告送勒戒處所觀察、勒戒所憑之濫用藥物尿液檢驗報告結果判定，係載明
    抗告人尿液呈鴉片類可待因陽性反應，並非係呈嗎啡陽性反應，是原審遽以與卷
    附之尿液檢驗結果不符之事實為基礎而裁定將抗告人送勒戒處所觀察、勒戒，且
    未對抗告人所陳其曾服用減肥藥等語作進一步核實查處，即有未合。抗告意旨執
    此聲明不服為有理由，應由本院撤銷原裁定，發回原法院詳為查明更為裁定。
四、據上論結，應依刑事訴訟法第四百十三條，裁定如主文。
中    華    民    國      九十      年      六      月      五          日
                                  臺灣高等法院臺南分院刑事第六庭
                                      審判長法官  楊    明    章
                                            法官  顏    基    典
                                            法官  徐    宏    志
右正本證明與原本無異。
不得抗告。
                                      法院書記官  李    梅    菊
中    華    民    國      九十      年      六      月      七          日


司法院資訊處製作；財團法人民間司法改革基金會備份。
